【裁判字號】    99,消債更,200
【裁判日期】    990624
【裁判案由】    聲請更生程序
【裁判全文】
臺灣高雄地方法院民事裁定           99年度消債更字第200號
聲  請  人  甲○○
即  債務人
代  理  人  徐豐益律師
上列當事人因消費者債務清理事件聲請更生，本院裁定如下：
    主  文
債務人甲○○自民國九十九年六月二十四日下午四時起開始更生
程序。
命司法事務官進行本件更生程序。
    理  由
一、聲請意旨略以：聲請人因消費借貸契約，對馬來西亞商亞聯
    資本股份有限公司（下稱亞聯公司）負有債務達新台幣（下
    同）1,632,064 元。聲請人每月收入僅約17,000元，除個人
    必要生活費外，尚須支出扶養母親之扶養費，有不能清償債
    務之情事，又未經法院裁定開始更生程序或許可和解或宣告
    破產，爰依法聲請更生等語。
二、按債務人不能清償債務或有不能清償之虞者，得依消費者債
    務清理條例所定更生或清算程序，清理其債務。次按債務人
    無擔保或無優先權之債務總額未逾1,200 萬元者，於法院裁
    定開始清算程序或宣告破產前，得向法院聲請更生。又按法
    院開始更生程序之裁定，應載明其年、月、日、時，並即時
    發生效力。末按法院裁定開始更生或清算程序後，得命司法
    事務官進行更生或清算程序，必要時得選任律師、會計師或
    其他適當之自然人或法人一人為監督人或管理人。消債條例
    第3 條、第16條第1 項、第42條第1 項、第45條第1 項分別
    定有明文。
三、經查：
  (一)聲請人為一般消費者，並未從事營業。目前負債總額為1,63
    2,064 元，為無擔保或無優先權之債務。聲請人名下無任何
    財產，聲請人96、97年度之所得分別為220,810 元、203,47
    0 元，平均每月所得約19,151元、16,956元，目前任職於山
    電久有限公司，98年1 月至12月薪資（未扣除健保費347 元
    及借支）分別為25,314元、20,575元、23,748元、27,676元
    、25,320元、25,010元、25,992元、24,050元、24,562元、
    30,645元、29,056元、26,212元，平均每月25,680元，扣除
    健保費後，平均每月收入為25,333元，每月另領有殘障補助
    3,000 元等情，有財產及收入狀況說明書、債權人清冊、財
    政部高雄市國稅局96年、97年度綜合所得稅各類所得資料清
    單、財產歸屬資料清單、98年1 月至12月薪資袋、存簿明細
    影本附卷可查（本院卷第6 、12至14頁、57至63頁、68至72
    頁）。聲請人平均每月收入約28,333元（25,333＋3,000 ＝
    28,333），應可認定。
  (二)聲請人除個人必要生活費外，尚須扶養母親劉麗珠。而劉麗
    珠除聲請人外，另有2 名扶養義務人，有家族系統表附卷可
    考（本院卷第30頁），是以，聲請人應負擔劉麗珠每月所需
    扶養費之3 分之1 。以99年度高雄市每人每月最低生活費11
    ,309元為標準，計算聲請人每月個人必要生活費用及扶養親
    屬之扶養費，聲請人每月必要生活費用為11,309元、應支出
    之扶養費為3,770 元（11,309÷3 ＝3,770 ，元以下四捨五
    入），則聲請人每月尚餘13,254元（28,333－11,309－3,77
    0 ＝13,254）可供清償債務。然聲請人所積欠之債務本金為
    1,632,064 元，利息係按年息百分之8.99計算，此觀諸本院
    執行命令可明（本院卷第86頁）。聲請人積欠亞聯公司之債
    務，每年應清償之利息約146,723 元（1,632,064 ×8.99％
    ＝146,723 ，元以下四捨五入），平均每月約12,227元（
    146,723 ÷12＝12,227，元以下四捨五入）。聲請人每月收
    入扣除個人必要生活費及扶養費，剩餘13,254元清償對亞聯
    公司之債務，先抵充利息後，僅能清償本金1,027 元。於此
    情形下，聲請人所清償之債務多為利息，本金幾無減少，本
    金又生利息，聲請人將陷於循環之債務窘境。聲請人主張其
    有不能清償債務情事，應可認定。
四、綜上所述，聲請人係一般消費者，並未從事營業，其已達不
    能清償債務或有不能清償之虞之程度。所負無擔保或無優先
    權之債務在1,200 萬元以下，未經法院裁定開始清算程序或
    宣告破產，另查無消費者債務清理條例第6 條第3 項、第8
    條及第82條第2 項所定應駁回清算聲請之事由存在，則債務
    人聲請清算，應屬有據，自應准許。並命司法事務官進行本
    件清算程序。
五、依消費者債務清理條例第16條第1 項、第83條第1 項，裁定
    如主文。
中    華    民    國    99    年    6     月    24    日
                  民事第三庭    法  官  陳宛榆
上為正本係照原本作成
本裁定不得抗告。
本裁定已於99年6月24日下午4時公告。
中    華    民    國    99    年    6     月    24    日
                                書記官  周耿瑩

司法院資訊處製作；財團法人民間司法改革基金會備份。
